臺灣士林地方法院民事判決　　　九十九年度重訴字第三○二號
原　　　告　陳麗芬
訴訟代理人　魏憶龍律師
複 代理 人　林合民律師
被　　　告　王勝雄
訴訟代理人　朱正剛律師
上列當事人間請求侵權行為損害賠償等事件，本院於民國一百年
三月三十一日言詞辯論終結，判決如下：
    主  文
原告之訴及假執行之聲請均駁回。
訴訟費用由原告負擔。
    事實及理由
甲、程序方面：
    按訴狀送達後，原告不得將原訴變更或追加他訴，但擴張或
    減縮應受判決事項之聲明者，不在此限，民事訴訟法第二百
    五十五條第一項第三款定有明文。本件原告訴之聲明原為：
    被告應給付原告新臺幣（以下未標明幣別者同）六百八十二
    萬零五百元及自民國九十八年九月三日起至清償日止，按週
    年利率百分之五計算之利息，嗣於訴訟中將利息部分之聲明
    變更為請求自同年月四日起至清償日止，按週年利率百分之
    五計算之利息，核屬減縮應受判決事項之聲明，依前揭規定
    ，自應准許。
乙、實體方面：
一、原告起訴主張：
  (一)兩造均為臺灣地區人民，原告於二十多年前即經營成衣加工
    業，而與當時從事衣物布料批發之被告業務往來頻繁，原告
    夫婦因而與被告結為好友。嗣被告至大陸地區經營事業，兩
    造少有聯絡，其後原告因欲在大陸地區擴展業務，亦經常前
    往大陸地區洽談商務，而於九十八年間輾轉得知被告在上海
    市仍從事紡織業，念及許久未與被告見面，除前往上海市探
    視被告外，並將隨同原告前往上海市洽商之陸商介紹予被告
    ，促渠等與被告在上海市成立之上海集高紡織品有限公司（
    下稱集高紡織品公司）商議採購羽絨衣原布料之生意。詎被
    告因集高紡織品公司經營不善，竟向原告謊稱其於大陸地區
    耕耘多年，經濟基礎穩固，原告可藉助其在大陸地區多年累
    積之經驗及資本，藉由其另成立之「上海集高服飾有限公司
    」（下稱「集高服飾公司」）負責生產四季服，以確保成衣
    貨源，再由原告另出資成立新服飾品牌公司負責行銷。原告
    因與被告為多年好友，且不熟悉上海市成衣市場，故不疑有
    他，未要求被告提供相關資料，而於同年八月三日在上海市
    與被告簽立合作協議書（下稱系爭協議書），約定被告應將
    其出資成立之「集高服飾公司」百分之五十股權轉讓原告。
    原告於簽訂系爭協議書後，隨即依該協議書第二條第一項規
    定，分於同年月三十一日、同年九月三日電匯兼具股權轉讓
    款性質之擔保金共人民幣一百五十萬元，至被告設於中國銀
    行帳號0000000000000000九七號帳戶。惟
    被告於收受上開款項後，並未依系爭協議書之約定交付原告
    同面額之以「集高服飾公司」為發票人，經被告背書之擔保
    支票，且未依大陸地區公司法規定，辦理公司股權轉讓及交
    付新股東出資證明書，原告乃心生疑慮，向上海市工商管理
    局查詢，始發現「集高服飾公司」自始不存在，且被告於系
    爭協議書末之記載又係另家不存在之「上海集高服裝有限公
    司」（下稱「集高服裝公司」）。
  (二)被告以將轉讓未於大陸地區註冊設立登記成立「集高服飾公
    司」或「集高服裝公司」名義，誘騙原告與被告簽訂系爭協
    議書，致原告受騙交付被告人民幣一百五十萬元，原告因而
    受有財產上之損害，被告應依民法第一百八十四條第一項前
    段規定，對原告負損害賠償責任。又原告因被告上開詐欺行
    為，與被告簽立系爭協議書，於起訴時尚在一年除斥期間內
    ，爰依民法第九十二條第一項規定，以起訴狀向被告表示撤
    銷系爭協議書之意思表示；又原告若知系爭協議書所稱之「
    集高服飾公司」自始不存在，或被告係指其他非生產四季服
    之「集高公司」，原告即不會與被告簽訂系爭協議書，則依
    民法第八十八條規定，原告前所為之意思表示顯有錯誤，原
    告亦得依該條規定撤銷前所向被告所為意思表示，原告撤銷
    意思表示後，系爭協議書即自始不存在，被告無法律上原因
    ，受有原告所交付人民幣一百五十萬元之不當得利，原告自
    得依民法第一百七十九條及第二百十三條第二項規定，訴請
    被告加計利息返還。另被告未依系爭協議書之約定交付擔保
    支票及辦理「集高服飾公司」股權轉讓，原告並定相當期間
    催告被告履行而未履行，原告前已於九十九年一月四日委由
    律師發函為解除系爭協議書之意思表示，茲再依系爭協議書
    第四條第二項及第三項約定，以起訴狀向被告為解除系爭協
    議書之意思表示，依民法第二百五十九條第一款、第二款規
    定，被告應返還自原告所受領之人民幣一百五十萬元並附加
    利息。為此，提起本件訴訟等語。並聲明：(一)被告應給付原
    告六百八十二萬零五百元（以原告前對被告聲請假扣押之日
    即九十九年二月二十六日之新臺幣對人民幣牌價匯率四‧五
    四七計算，人民幣一百五十萬元折合新臺幣約六百八十二萬
    零五百元）及自九十八年九月四日起至清償日止，按週年利
    率百分之五計算之利息。(二)願供擔保，請准宣告假執行。
二、被告則以：集高紡織品公司成立註冊於九十七年四月十八日
    ，並於同年七月二十日籌備營運，係由被告個人出資為隱性
    投資，而以訴外人即大陸地區人民王春玲名義設立之內資公
    司，被告對該公司具有完全經營控制權，並陸續投注資金人
    民幣三百餘萬元。原告原為集高紡織品公司之客戶（但原告
    訂單過小，而與成都盈達公司合併訂單），常藉口在公司走
    動，因而得知集高紡織品公司接單六萬餘件羽絨衣，認有利
    可圖，乃處心積慮託人遊說被告，以集高紡織品公司僅生產
    冬季羽絨衣單一產品風險過大，如讓原告加入繼續生產，以
    直告在臺灣地區多年經營服裝之經驗，可擴大集高紡織品公
    司之品牌，並建議另成立新公司自創品牌，生產四季服，始
    為穩當之作法，被告因認原告言之成理，且在商言商，遂與
    原告簽立系爭協議書，兩造協議以人民幣三百萬元做為資本
    ，約定被告將集高紡織品公司百分之五十股權轉讓原告，原
    告並應支付人民幣一百五十萬元股權轉讓款，此觀諸系爭協
    議書第一條、第二條約定自明。且原告於九十八年九月間即
    入主掌管集高紡織品公司，全權處理公司一切事務，然卻利
    用職務之便逐步侵占、挪用公款，且將其成立之上海聯欣實
    業有限公司（下稱聯欣公司）所有開銷轉由集高紡織品公司
    負擔，造成集高紡織品公司虧損，又鼓動供應商擠兌貨款、
    策動員工要求遣散費，致集高紡織品公司歇業至今，原告起
    訴故意張冠李戴，混淆事實，況其認被告以虛假公司詐欺而
    對被告提出之刑事詐欺自訴，業經臺灣高等法院刑事庭以九
    十九年度上易字第二四六六號判決被告無罪確定。被告既未
    以虛假之公司為詐欺行為，原告就新成立之公司又尚未出資
    ，則原告請求被告負侵權行為損害賠償責任、依民法第一百
    七十九條、第二百十三條第二項、第二百五十九條第一款、
    第二款規定返還出資款並附加利息，均屬無據等語，資為抗
    辯。並聲明：(一)原告之訴及假執行之聲請均駁回。(二)如受不
    利之判決，願供擔保，請准宣告免為假執行。
三、兩造不爭執之事實：
    兩造於九十八年八月三日在大陸地區上海市簽立系爭協議書
    ，原告並先後於同年月三十一日、同年九月三日匯款人民幣
    四十八萬元、人民幣三十二萬元，至被告設於中國銀行帳號
    0000000000000000九七號帳戶。又原告以
    被告以虛假之「集高公司」誘騙原告投資並交付出資人民幣
    一百五十萬元，然被告根本無法轉讓「集高公司」股權予原
    告，且未依約交付以「集高公司」名義開立並經被告背書之
    擔保支票，因認被告涉有刑法第三百三十九絛第一項詐欺罪
    嫌，對被告提起自訴，業經本院刑事庭以九十九年度自字第
    十一號判決被告無罪，並經臺灣高等法院以九十九年度上易
    字第二四六六號判決駁回自訴人即原告之上訴確定等事實，
    為兩造所不爭執，並有系爭協議書、中國銀行存款回單、中
    國建設銀行客戶回單、交通銀行個人回單、本院九十九年度
    自字第十一號刑事判決、臺灣高等法院以九十九年度上易字
    第二四六六號刑事判決在卷可稽（見本院卷(一)第十二頁至第
    十五頁、第十六頁、第一六二頁至第一六七頁、本院卷(二)第
    九十四頁至第一○一頁），並經本院依職權調取本院九十九
    年度自字第十一號刑事卷全卷核閱屬實，自堪信為真實。
四、得心證之理由：
    原告主張被告以虛假之「集高服飾公司」或「集高服裝公司
    」誘騙原告投資，原告乃與被告簽訂系爭協議書，並交付人
    民幣一百五十萬元，然被告於收受上開款項後，既未依系爭
    協議書之約定交付同面額之以「集高服飾公司」為發票人，
    經被告背書之擔保支票予原告，亦無法辦理公司股權轉讓等
    語，為被告所否認，並以前揭情詞置辯。經查：
  (一)兩造於九十八年八月三日簽訂之系爭協議書背景條款記載：
    「上海集高服飾有限公司（以下簡稱集高公司）係由甲方（
    按：指被告，下同）一人出資以ΧΧΧ、ΧΧΧ的名義成立
    的內資公司，甲方對集高公司具有完全的經營控制權。乙方
    （按：指原告，下同）擬以ΧΧΧ、ΧΧΧ的名義投資設立
    一家內資公司，暫定名為上海欣雨揚服飾有限公司（以下簡
    稱欣雨揚公司），乙方對欣雨揚公司具有完全的經營控制權
    。」等語；系爭協議書第一條第一項、第二項、第七條第四
    項亦約定：「第一條投資方式：1.甲、乙雙方確認：截至本
    協議簽訂之日，甲方對集高公司已實際投入資金為佰萬元
    （人民幣），甲方對該投資有百分之百的股權。(1)甲方將集
    高公司百分之五十的股權轉讓給乙方。乙方應支付甲方股權
    轉讓款壹佰伍拾萬元（人民幣）。‧‧‧2.乙方承諾在本協
    議簽訂后＿天內完成內資公司的註冊，註冊工作由乙方單獨
    完成。該內資公司暫定名為上海欣雨揚服飾有限公司（新公
    司最終名稱以工商局核定為準）。(1)新公司正式成立后，乙
    方承諾在＿之前投入資金壹佰伍拾萬元（人民幣）。乙方的
    全部投資到位后，甲方應於乙方投資全部到位之日起五日內
    ，依第三條第三項的規定，入資壹佰伍拾萬元（人民幣）。
    ‧‧‧第七條其他條款：4.履行協議過程中，發生爭議協商
    不能解決時，由＿法院管轄。」等語（見本院卷(一)第十二頁
    、第十五頁）。可見系爭協議書於背景條款中敘及「集高公
    司」與「欣雨揚公司」之名義負責人；在第一條第二項中提
    及原告成立新公司註冊及新公司成立後原告投入資金人民幣
    一百五十萬元之期限；在第七條第四項關於合意管轄法院之
    約定等，均為空白。且系爭協議書第七條第五項明載：「本
    協議應由集高公司蓋章確認甲方的投資人身分。乙方投資的
    新公司註冊成立之后一週內應當由新公司補蓋公章確認乙方
    的投資人身分。」等語（見本院卷(一)第十五頁），而集高紡
    織品公司與原告嗣成立之新公司即聯欣公司，迄未於系爭協
    議書蓋用公司章，以確認彼此間投資對方公司之名稱、身分
    。再參諸原告於九十九年一月二十三日向上海市公安局報案
    時陳述：「由於我與王勝雄簽訂之合作協議上明確規定，我
    只有等新公司註冊成立后，將公司的印章蓋在合作協議書上
    后，這份合同才生效，因此我不能查上海集高紡織品有限公
    司的帳，我只能查將來我與王勝雄之間合作成立后公司的帳
    。由於我不能查王勝雄公司的帳，因此，我來你們公安局報
    案，希望能查到王勝雄公司的帳。」等語，有詢問筆錄附卷
    足憑（見本院卷(一)第一四○頁），足見原告亦認系爭協議書
    未蓋用公司章確認前，系爭協議書是否生效，猶有疑義。復
    稽之系爭協議書末立約人簽名欄，留待公司蓋章確認原出資
    人身分處之甲方欄下方，又係記載「集高服裝公司」之實際
    投資人，與背景條款所稱「集高公司」所指「集高服飾公司
    」顯不相同，益徵兩造於九十八年八月三日簽立系爭協議書
    之際，應係圖便先簽，疏漏及錯誤之處則留待日後確認、補
    充及更正。
  (二)被告確在大陸地區上海市出資成立集高紡織品公司，並由大
    陸地區人民王春玲擔任登記之名義負責人，被告為實際出資
    者及負責人，此為原告所不否認，王春玲在大陸地區上海市
    受律師調查詢問時亦陳述甚明（見本院九十九年度審自字第
    十號刑事卷影印卷第二七四頁），並有集高紡織品公司在大
    陸地區登記之營業執照在卷可佐（見本院卷(一)第四十頁）。
    又被告出資經營之集高紡織品公司對外營業多以產品註冊商
    標之「雅多拿」公司自稱，集高紡織品公司之名稱，係蓋公
    章時才使用，員工對外也都自稱為「雅多拿」公司的員工，
    平時雖知公司之正式名稱叫「集高」，但對於後面文字究竟
    是「服飾有限公司」、「服裝有限公司」或「紡織品有限公
    司」，並未詳究等情，業據證人即集高紡織品公司員工陳靜
    慧於本院言詞辯論，及本院九十九年度自字第十一號刑事案
    件審理時結證綦詳（見本院卷(二)第六十五頁、本院九十九年
    度自字第十一號刑事卷影印卷第三十二頁反面、第三十四頁
    ），核與被告提出，原告不否認其真正之集高紡織品公司申
    請註冊「雅多拿」為商標之商標註冊申請書（見本院卷(一)第
    一四九頁），及「集高／聯欣公司人事公告」內確以「雅多
    拿」代稱集高紡織品公司（見本院卷(一)第一四八頁）等節相
    符，堪信為真。再者，集高紡織品公司原主要以生產、銷售
    羽絨衣等服飾為業，此為兩造所不爭執，並有集高紡織品公
    司營業執照可按，被告所投資設立之集高紡織品公司平日對
    外營業或對內營運上，既多以「集高公司」之簡稱或以商標
    「雅多拿」自稱，該公司又以產銷服飾（裝）為業，且系爭
    協議書又為圖便先簽，尚有諸多文字及事項待確認、補充及
    更正，則系爭協議書擬稿者，在協議書首、末兩處出現「集
    高公司」全名處，將「服飾」、「服裝」與「紡織品」等詞
    混淆，使集高紡織品公司遭誤植為「集高服飾公司」或「集
    高服裝公司」，而簽約之兩造因係圖便先簽，僅著重於約定
    原告對被告所設立之「集高公司」投資入股關係，亦疏未細
    稽該兩處集高公司全名是否正確，即逕予簽約，自難徒憑系
    爭協議書就「集高公司」全名有所誤載，遽認被告係故意以
    虛設之「集高服飾公司」或「集高服裝公司」名義，詐欺原
    告投資入股。
  (三)況依原告不爭執其真正，被告所提出原告於九十九年一月十
    九日向上海市公安局閔行分局報案之接報回執單，原告向大
    陸地區公安人員報案即稱：其於九十八年八月間加入被告在
    上海市成立之集高紡織品公司為股東，並依被告要求匯入人
    民幣一百五十萬元至被告指定帳戶，與被告各占該公司百分
    之五十之股份；入股之公司名稱為集高紡織品公司，實際出
    資人原為被告，註冊登記之負責人是王春玲，入股協議是九
    十八年八月三日簽訂；錢匯給被告後，有到被告公司上班，
    職務是執行副董事，其負責公司生產業務，訴外人即其配偶
    周明發則任執行董事；因於九十八年十二月間，其註冊成立
    新公司聯欣公司後，曾請集高紡織品公司之人員幫忙至稅務
    局辦發票，被告知悉後不悅，彼此間始生矛盾，其認被告虧
    掉公司人民幣六百多萬元，想查帳不成，因此赴公安局報案
    ，想查公司帳等語明確（見本院卷(一)第一三五頁至第一四○
    頁），核與證人陳靜慧於本院言詞辯論時證稱：兩造簽立系
    爭協議書時其在場，故知悉雙方係以交叉對集高紡織品公司
    及聯欣公司持股方式合作經營，兩家公司之人事、財務並無
    區分，原告及其夫周明發進入集高紡織品公司時，因公司已
    接單完畢，故由周明發負責後續業務，原告負責集高紡織品
    公司之生產、採購及聯欣公司之設計，兩家公司之決策者均
    為原告等語相符（見本院卷(二)第六十五頁反面、第六十七頁
    ），並有原告與周明發簽名之雅多拿（即集高紡織品公司）
    ／聯欣董事決議、集高／聯欣人事公告、雅多拿／聯欣公司
    人事公告、合同、訂購單、錄用人員報到通知書、薪資調整
    單、聯絡單、用印申請單、借款單、付款單可稽（見(一)本院
    卷第一四三頁至第一四七頁、第一四八頁、第一五三頁、第
    二七三頁至第四六二頁）。原告既僅交付被告人民幣一百五
    十元，其於九十九年一月間又迭向上海市公安局人員自承：
    該人民幣一百五十萬元出資之投資標的係集高紡織品公司，
    而非「集高服飾公司」或「集高服裝公司」，原告並因交付
    該人民幣一百五十萬元之故，占有集高紡織品公司百分之五
    十股份，且因此與其夫周明發分任該公司之執行副董事與執
    行董事等情，而證人陳靜慧亦直指原告簽立系爭協議書係為
    投資集高紡織品公司，簽約後原告與其夫周明發確入主經營
    集高紡織品公司，公司內部更發布原告擔任執行副董事、周
    明發擔任執行董事之人事公告，顯然原告自始即知悉其所交
    付之人民幣一百五十萬元係為投資集高紡織品公司，絕非「
    集高服飾公司」或「集高服裝公司」無訛。且在系爭協議書
    簽訂後，被告亦確依約讓原告占有集高紡織品公司股權百分
    之五十，並讓原告擔任執行副董事，負責生產、採購、財務
    總執行等要務，原告應無受詐欺而誤認出資標的乃「集高服
    飾公司」或「集高服裝公司」之可能。
  (四)原告雖主張其向上海公安局報案並要求清查集高紡織品公司
    帳冊，係因受集高紡織品公司債權人之壓力，為證明其非集
    高紡織品公司股東之舉，並非自承係購買集高紡織品公司之
    股權，且其嗣後業要求上海公安局更正等語。惟觀諸原告於
    九十九年一月十九日向上海市公安局閔行分局報案之接報回
    執單內容欄，其係自稱：「‧‧‧陳麗芬‧‧‧來支隊報案
    ：二○○八年四月陳麗芬與王勝雄（臺灣人）在上海二○○
    九‧八‧三加入了上海集高紡織品有限公司（各占百分之五
    十股份）‧‧‧」等語（見本院卷(一)第一三五頁）；同年一
    月二十三日其再向上海市公安局閔行支局報案之詢問筆錄，
    亦陳稱：「（你為什麼來公安機關告王勝雄？）二○○九年
    十二月，我註冊的公司上海聯欣實業有限公司的工商、稅務
    均已經註冊成功，我讓上海集高紡織品有限公司人事部員工
    幫我到稅務局去辦理發票的事，王勝雄知道這件事后，認為
    我私自叫人去我註冊的公司做財務，所以很生氣，這件事之
    后，我們之間開始有矛盾，王勝雄也向我提出二○○九年八
    月三日，他與我簽訂的合作協議不準備繼續合作下去‧‧‧
    」、「（你將錢匯入王勝雄的公司后，你是否去王勝雄的公
    司上班？）是。王勝雄給我的職務是公司執行副董事，我丈
    夫周明發是執行董事。我平時實際的工作是負責上海集高紡
    織品有限公司生產。我丈夫周明發在公司裡沒有具體的工作
    ，只是每天在公司裡看看。‧‧‧」等語（見本院卷(一)第一
    四○頁）。原告前後兩次向上海市公安局閔行分局報案時之
    陳述，均無一語提及其係遭詐欺始投資入股。原告雖提出其
    於同年四月二十日向上海市公安局閔行分局所為之更正報案
    紀錄（見本院卷(一)第二四一頁），然細繹該報案紀錄，非但
    格式與前揭九十九年一月十九日接報回執單之格式有所不同
    ，且該文書上亦無大陸地區公安機關章，又未經公證及財團
    法人海峽交流基金會認證，被告復爭執其真正，自不得採為
    證據。
  (五)原告固又以被告與證人陳靜慧、訴外人連秀月、宋濂嫻（下
    稱陳靜慧等三人）間於九十七年七月十二日簽訂之合作協議
    書（見本院卷(二)第八十一頁至第八十三頁），約定被告與陳
    靜慧等三人合作經營集高紡織品公司，且被告在合作期間除
    因繼承外，不得將股權轉讓第三人，以之證明被告根本不能
    轉讓百分之五十之集高紡織品公司股權予原告。然被告與陳
    靜慧等三人所簽上開協議，其目的在讓陳靜慧等三人以技術
    打工之員工，能以技術持股名義，就公司利得分紅，實際上
    公司悉由被告出資，陳靜慧等三人並未實際出資或受讓公司
    任何股份，且兩造於洽談系爭協議書時，被告亦曾持該協議
    書讓原告過目，使原告知悉並認同技術持股之員工可分紅，
    在兩造簽訂系爭協議書交叉持股確定後，被告與陳靜慧等三
    人間之該協議書關於陳靜慧等三人技術持股部分即未繼續執
    行，且嗣後連秀月隨即離職，故亦無另為解除契約之動作等
    情，此經證人陳靜慧於本院九十九年度自字第十一號刑事案
    件審理時證述明確（見本院九十九年度自字第十一號刑事卷
    影印卷第三十三頁）。由此可見，被告與陳靜慧等三人簽訂
    之合作協議，其目的僅在藉由合資之名義，確認集高紡織品
    公司實際出資人即被告同意讓陳靜慧等三人，能以股東之名
    義，就公司經營利潤分紅，實際上該三名員工並未受讓股份
    。況陳靜慧等三人縱與被告曾有被告不得轉讓股權予第三人
    之協議，然被告對此並未隱瞞原告，且嗣後兩造簽訂系爭協
    議書，被告與陳靜慧等三人間之該合作協議即未再履行，原
    告亦實際入主經營集高紡織品公司，並於報案時向上海市公
    安局自承為該公司百分之五十股權之股東等情節以觀，足見
    陳靜慧等三人與被告間之上開協議，於兩造簽訂系爭協議書
    後即行終止，自無礙於被告在系爭協議書簽訂後，依約將集
    高紡織品公司股份百分之五十轉讓原告。是原告所提出被告
    與陳靜慧等三人間前開合作協議書，亦不足為被告詐欺原告
    或不能履行系爭協議書約定之證明。
  (六)系爭協議書第二條擔保條款固約定：「1.乙方在本協議簽訂
    之日，提供壹佰伍拾萬元（人民幣）作為投資設立新公司並
    轉讓百分之五十股權給甲方的擔保，該款（簡稱擔保款）應
    存入甲方指定的集高公司銀行帳戶（簡稱指定帳戶），甲方
    未經乙方事前書面同意，不得擅自動用該款。2.甲方應於乙
    方存入擔保款同時，交付以集高公司名義開立並經甲方背書
    的支票（該支票應以與指定帳戶相同銀行為付款銀行）給乙
    方，作為甲方入資新公司或返還擔保款給乙方的擔保（簡稱
    擔保支票）。」等語（見本院卷(一)第十三頁）。原告雖主張
    其匯至被告銀行帳戶之人民幣一百五十萬元即為上述應給付
    被告之擔保款，被告依約應交付同額之擔保支票，卻未交付
    等語，此為被告所否認。揆之系爭協議書第一條關於投資方
    式之約定，已將原告應將出資款人民幣一百五十萬元交付被
    告，被告則應轉讓集高紡織品公司百分之五十股權予原告，
    及兩造應各出資一百五十萬元，各占百分之五十股權而成立
    另一新公司，完成交叉持股之權利義務關係約定明確，系爭
    協議書第二條擔保條款，則為約定原告提出擔保款，擔保將
    新公司股權讓與被告，被告則應相對提出同額支票擔保出資
    之義務，二者約定目的及約定應履行之標的性質不同。況系
    爭協議書第一條係約定原告應將出資款人民幣一百五十萬元
    交付被告，系爭協議第二條則約定原告交付轉讓股權擔保款
    之方式為存入集高紡織品公司銀行帳戶，二者約定之支付方
    式亦迥異。是原告主張其所交付被告之人民幣一百五十萬元
    ，係系爭協議書第二條所定之新公司股權轉讓擔保款，被告
    須對應交付擔保對新公司出資之擔保支票一節，亦難憑採。
  (七)至原告主張證人陳靜慧為被告之乾女兒，其證詞不足採信，
    另舉證人喻則琴、程婷、周明發，證明其與配偶周明發僅在
    集高紡織品公司僅有執行副董事與執行董事頭銜，並未實際
    參與公司實質決策各節。按證言之證據力，依法院自由心證
    認定之，法院取捨證言，應就證人之觀察力、記憶力、陳述
    力及其與證言之利害關係而斟酌之（最高法院八十六年度臺
    上字第二九七五號判決參照）。本院審酌證人陳靜慧與被告
    並無親屬關係，所陳又係其在場聞見之事實，其陳述前後一
    貫，又與卷附相關書證相符，足見其證詞並非虛偽，自屬可
    採。至證人喻則琴、程婷自集高紡織品公司離職後，目前均
    受僱於原告於大陸地區所開設之穎品公司，此據證人喻則琴
    、程婷陳明在卷（見本院卷(二)第七頁），而證人周明發則係
    原告之配偶，渠等立場已有偏頗，況渠等前後陳述多所矛盾
    ，彼此間證詞亦有扞格，自難遽信。縱證人喻則琴、程婷、
    周明發之證詞屬實，亦不足以證明原告係遭被告詐欺而投資
    入股之事實。
五、綜上所述，原告就其遭被告詐欺，而為錯誤之投資入股「集
    高服飾公司」或「集高服裝公司」之意思表示，並不能舉證
    證明，詳如前述。從而，原告主張依民法第一百八十四條第
    一項前段規定，訴請被告給付六百八十二萬零五百元及自九
    十八年九月四日起至清償日止，按週年利率百分之五計算之
    利息，及依民法第九十二條第一項、第八十八條規定，主張
    撤銷系爭協議書之意思表示，依民法第一百七十九條、第二
    百十三條第二項規定，訴請被告給付六百八十二萬零五百元
    及自九十八年九月四日起至清償日止，按週年利率百分之五
    計算之利息，暨主張依系爭協議書第四條第二項及第三項約
    定解除契約，依民法第二百五十九條第一款、第二款規定，
    訴請被告給付六百八十二萬零五百元及自九十八年九月四日
    起至清償日止，按週年利率百分之五計算之利息，均無理由
    ，應予駁回。又原告既受敗訴之判決，其假執行之聲請已失
    所附麗，應併駁回之。
六、本件事證已臻明確，兩造其餘主張、陳述及所提之證據，經
    審酌均與本院前揭判斷不生影響，爰不一一詳予論述，附此
    敘明。
七、據上論結，本件原告之訴為無理由，依民事訴訟法第七十八
    條，判決如主文。
中    華    民    國   100    年    4     月    29    日
                          臺灣士林地方法院民事第三庭
                              法      官  孫萍萍
以上正本係照原本作成。
如對本判決上訴須於判決送達後二十日內向本院提出上訴狀。如
委任律師提起上訴者，應一併繳納上訴審裁判費，否則本院得不
命補正逕行駁回上訴。
中    華    民    國   100    年    4     月    29    日
                              書  記  官  劉晏瑄